【裁判字號】    90,台上,7918
【裁判日期】    901227
【裁判案由】    誣告
【裁判全文】
最高法院刑事判決                                九十年度台上字第七九一八號
    上訴人  台灣高等法院高雄分院檢察署檢察官
    被  告  甲○○
右上訴人因被告誣告案件，不服台灣高等法院高雄分院中華民國八十八年十月六日第
二審判決（八十八年度上訴字第一○六二號，起訴案號：台灣澎湖地方法院檢察署八
十七年度偵續字第七號），提起上訴，本院判決如左：
    主  文
上訴駁回。
    理  由
按刑事訴訟法第三百七十七條規定，上訴於第三審法院，非以判決違背法令為理由，
不得為之。是提起第三審上訴，應以原判決違背法令為理由，係屬法定要件。如果上
訴理由狀並未依據卷內訴訟資料，具體指摘原判決不適用何種法則或如何適用不當，
或所指摘原判決違法情事，顯與法律規定得為第三審上訴理由之違法情形，不相適合
時，均應認其上訴為違背法律上之程式，予以駁回。本件檢察官上訴意旨略稱：被告
甲○○於民國八十一年五月間向澎湖縣榮民服務處檢舉告訴人陸牖民於八十年農曆十
二月二十五日晚上七時三十分左右由工友何前順引導，到被告家說快過年了，處內員
工需要購買禮品，因此要準備新台幣（下同）二萬元，說完了回去，二十六日晚上七
時三十分左右陸牖民來被告家拿去二萬元，並謂當時有蔡生、蔡啟進兩位先生在場可
見證。惟八十年農曆十二月二十六日為國曆八十一年一月三十日，而陸牖民自國曆八
十一年一月二十八日起至同年二月六日止出境香港轉赴大陸探親，有陸牖民之護照及
入出境紀錄表可考，陸牖民已不在台灣，何能收賄，又證人蔡生、蔡啟進於法務部調
查局澎湖縣調查站訊問時，對其等看見陸牖民索賄現場之地址，一稱是被告位於馬公
市案山里九十之二十二號之舊宅，一稱是在馬公市案山里七十之三十二號被告之新居
，可見該二證人之證言虛偽不實，故被告檢舉陸牖民索賄自屬虛構造，原判決理由
認被告無虛構事實誣告之行為，與經驗法則有違，顯然違背法令云云。
惟查：(一)、本件原判決以公訴意旨略稱：被告係澎湖縣馬公市同仁葬儀社負責人，因
經常承包單身亡故榮民殯葬事宜而與行政院國軍退除役官兵輔導委員會（下稱退輔會
）澎湖縣榮民服務處有往來，竟意圖使該處副處長陸牖民受刑事及懲戒處分，而於八
十一年五月二十一日以檢舉書內容為造子虛不實事項之「陸牖民於農曆八十年十二
月二十六日晚上前往甲○○家說春節將至，需購禮物贈送該處同仁為由，向甲○○詐
取新台幣二萬元」等情，向該處處長劉鎰偉申告，經批交該處人事專員李維民將檢舉
書函報退輔會派督察專員調查，使陸牖民遭調職處分，其涉嫌貪瀆部分，經法務部調
查局澎湖縣調查站移送檢察官起訴，經台灣高等法院高雄分院八十五年五月十四日八
十五年度上更(二)字第一一號判決無罪確定。案經陸牖民訴請偵辦，因認被告涉犯刑法
第一百六十九條第一項（起訴書漏引第一項）之誣告罪嫌等情。經審理結果以：被告
固曾於八十一年五月二十一日向澎湖縣榮民服務處提出檢舉書及於八十二年六月十六
日向法務部調查局澎湖縣調查站檢舉陸牖民有上述向其詐取二萬元之事實，惟被告所
檢舉之案件，經檢察官以利用職務上之機會詐取財物罪嫌對陸牖民提起公訴後，經台
灣澎湖地方法院及台灣高等法院高雄分院為有罪判決，嗣該案雖經本院發回更審後，
由台灣高等法院高雄分院改判諭知陸牖民無罪確定，但該確定判決之所以諭知陸牖民
無罪，係以本件被告在該案偵查中，確定付款與陸牖民之日期為農曆八十年十二月二
十六日晚上，然當天之國曆係八十一年一月三十日，斯時陸牖民人出境不在國內，另
證人蔡生、蔡啟進雖曾證述被告於八十一年一月間有付款與陸牖民，但其等之證詞互
核並不一致，且或先後供述不同等為據。然陸牖民自承伊曾於國曆八十年十二月間國
民大會選舉過後某日夜晚，利用留守時間，由工友何前順帶伊到被告家中屬實，此與
何前順在接受退輔會督察趙振波訪談時所陳情節相符。雖陸牖民對該日夜晚到被告家
中找被告之目的，稱係因聽有人說被告壟斷喪葬事宜，且澎湖縣榮民服務處內部有人
與被告勾結，所以伊藉留守的時間去他家查清楚云云，但其既將被告叫出，竟不直接
說明來意，而囑被告在夜間到其辦公室內，又未就處理之前後情形，簽報其長官，與
處理公務之常情不合。又被告在陸牖民前開被訴貪污案件一審法院審理時，就當時蔡
生、蔡啟進究在屋內或屋外，及其他細節，雖與被告在偵查中所供不符，但與蔡生、
蔡啟進在該案偵查中所述則屬一致，自不能以蔡生、蔡啟進之證述略有差異，遽指其
等在該案中就基本事實所為之一致陳述，為不可採信，及係出於虛構。另依陸牖民於
八十一年五月二十日之書面報告上載明：春節前某晚由工友何前順帶領前往找林商（
即被告），至辦公室來談話等語，對照被告在檢舉書所載陸牖民曾提及「快過年了」
一語，亦有相符之處，且被告係事情發生後逾三月始提出檢舉，一般人原不易明確記
憶數月前之確定日期，被告所稱該一日期與事實有出入一節，洵符社會常情，不能僅
因日期有所出入，即謂被告虛構事實，故陸牖民雖因欠缺積極證據，而受諭知無罪判
決確定，仍不能據以認定被告確有虛構事實而為申告之情事。此外，又查無其他確實
之證據，資以證明被告犯罪。乃維持第一審諭知被告無罪之判決，駁回檢察官在第二
審之上訴。已明其憑以認定之理由，從形式上觀察，並無違背法令之情形存在。上
訴意旨，徒憑己見，就原判決已說明事項或屬原審採證認事職權之適法行使，任意指
摘為違法，顯與法律規定得為第三審上訴理由之違法情形，不相適合。其上訴違背法
律上之程式，應予駁回。
據上論結，應依刑事訴訟法第三百九十五條前段，判決如主文。
中      華      民      國     九十     年     十二     月    二十七    日
                              最高法院刑事第十庭
                                  審判長法官  陳  炳  煌
                                        法官  陳  正  庸
                                        法官  韓  金  秀
                                        法官  吳  信  銘
                                        法官  徐  文  亮
      右正本證明與原本無異
                                              書  記  官
中      華      民      國    九十一    年      一      月      三      日


司法院資訊處製作；財團法人民間司法改革基金會備份。
